【裁判字號】    98,訴,1159
【裁判日期】    981126
【裁判案由】    違反毒品危害防制條例
【裁判全文】
臺灣屏東地方法院刑事判決              98年度訴字第1159號
公  訴  人  臺灣屏東地方法院檢察署檢察官
被      告  甲○○
                    (現另案於臺灣屏東監獄竹田分監執行中)
上列被告因違反毒品危害防制條例案件，經檢察官提起公訴（98
年度毒偵字第919 號），嗣因被告就被訴犯罪事實為有罪之陳述
，並聽取當事人之意見後，本院合議庭裁定改由受命法官獨任進
行簡式審判程序並判決如下：
    主  文
甲○○施用第一級毒品，累犯，處有期徒刑捌月。
    事  實
一、甲○○前於民國89年間因施用毒品案件，經觀察、勒戒後，
    因認有繼續施用毒品之傾向，經送強制戒治後，於92年7 月
    21日執行完畢。95年間再因施用毒品案件，經本院以95年訴
    字第796 號、第881 號各判處有期徒刑8 月、7 月及3 月確
    定，經裁定應執行有期徒刑1 年4 月確定。96年間又因施用
    毒品案件，經本院以96年訴字第461 號判處有期徒刑1 年確
    定，上開案件減刑後分別應執行有期徒刑8 月、6 月確定，
    接續執行至97年3 月20日縮刑期滿執行完畢。猶不知悔改，
    明知海洛因屬第一級毒品，不得持有及施用，仍基於施用第
    一級毒品海洛因之犯意，於98年4 月8 日上午10時許，在屏
    東縣高樹鄉○○村○○路11號住處施用第一級毒品海洛因1
    次。嗣於98年4 月8 日因另案為警拘提而查獲，經警採尿送
    驗，檢出海洛因代謝後之嗎啡陽性反應，始循線知悉上情。
二、案經屏東縣政府警察局里港分局報請臺灣屏東地方法院檢察
    署檢察官偵查起訴。
    理  由
一、按除被告所犯為死刑、無期徒刑、最輕本刑為3 年以上有期
    徒刑之罪或高等法院管轄第一審案件者外，於法院行準備程
    序進行中，被告先就被訴事實為有罪之陳述時，審判長得告
    知被告簡式審判程序之旨，並聽取當事人、代理人、辯護人
    及輔佐人之意見後，裁定進行簡式審判程序；且受命法官行
    準備程序，與法院或審判長有同一之權限；又簡式審判程序
    之證據調查，不受刑事訴訟法第159 條第1 項、第161 條之
    2 、第161 條之3 、第163 條之1 及第164 條至第170 條規
    定之限制，刑事訴訟法第273 條之1 第1 項、第279 條第2
    項前段、第273 條之2 分別定有明文。被告所為係犯死刑、
    無期徒刑、最輕本刑為3 年以上有期徒刑以外之罪，其於準
    備程序中就被訴事實為有罪之陳述，經受命法官告知簡式審
    判程序之旨，並聽取公訴人、被告之意見後，本院合議庭認
    為適宜由受命法官獨任進行簡式審判程序，依刑事訴訟法第
    273 條之1 第1 項規定，裁定由受命法官獨任進行簡式審判
    程序，合先敘明。
二、訊據被告對於上開犯罪事實坦承不諱，經警於查獲被告當日
    所採之尿液送驗結果，係呈嗎啡陽性反應，此有屏東縣政府
    警察局里港分局應受尿液檢體採集送驗紀錄表、高雄市立凱
    旋醫院98年4 月22日編號A0000000號濫用藥物尿液檢驗報告
    1 份在卷可稽。按修正毒品危害防制條例就施用毒品者，祇
    於「初犯」及「5 年後再犯」二種情形，有其追訴條件之限
    制，即須於初犯經觀察、勒戒或強制戒治釋放後，5 年內均
    無施用毒品之行為，始能認其前所實施之觀察、勒戒或強制
    戒治已足遮斷毒癮，而得於5 年後再犯時，再予適用初犯之
    規定，重行觀察、勒戒等程序。倘5 年內已經再犯，被依法
    追訴處罰，縱其第3 次（或第3 次以上）施用毒品之時間在
    初犯釋放5 年以後，即與「5 年後再犯」之情形有別，且因
    已於「5 年內再犯」，顯見其再犯率甚高，原實施觀察、勒
    戒或強制戒治，已無法收其實效，而無5 年戒斷期之存在，
    自無再經觀察、勒戒及強制戒治之必要，應由檢察官逕行起
    訴（最高法院95年度台非字第59號、第65號判決意旨、95年
    度第7次 刑庭會議決議意旨參照）。查被告前於89年間，因
    施用毒品案件，經法院裁定觀察、勒戒後，經評定後認無繼
    續施用毒品傾向，於89年6 月16日釋放，並由臺灣屏東地方
    法院檢察署檢察官以89年度毒偵字第12 60 號為不起訴處分
    ；復於上開釋放後5 年內之93年間，因施用毒品案件，經本
    院以94年度訴字第433 號判決判處有期徒刑8 月確定之事實
    ，有臺灣高等法院被告前案紀錄表、臺灣高等法院在監在押
    全國紀錄表及本院94年度訴字第433 號刑事判決各1 份在卷
    足參，則被告於前案經觀察勒戒執行完畢後，於5 年內已經
    再犯，並經依法追訴處罰，雖本案施用毒品之時間在初犯釋
    放5 年後，惟被告既已先於「5 年內再犯」，顯見其再犯率
    甚高，原實施觀察、勒戒已無法收其實效，而無5 年戒斷期
    之存在，參諸前揭判決意旨，自無再經觀察、勒戒及強制戒
    治之必要，而應由檢察官逕行起訴，並由本院依法論科。綜
    上所述，被告本件施用毒品，事證應屬明確，其犯行應堪認
    定。
三、查海洛因屬毒品危害防制條例第2 條第2 項第1 款所規定之
    第一級毒品，核被告所為，係犯毒品危害防制條例第10條第
    1 項施用第一級毒品罪。被告持有毒品，復進而施用，其持
    有毒品之低度行為，為施用毒品之高度行為所吸收，不另論
    罪。被告於95年間因施用毒品案件，經本院以95年訴字第79
    6 號、第881 號各判處有期徒刑8 月、7 月及3 月確定，經
    裁定應執行有期徒刑1 年4 月確定，96年間又因施用毒品案
    件，經本院以96年訴字第461 號判處有期徒刑1 年確定，上
    開案件減刑後分別應執行8 月、6 月確定，接續執行至於97
    年3 月20日縮刑期滿執行完畢之事實，有臺灣高等法院被告
    全國前案紀錄表1 份在卷可憑，於5 年內故意再犯有期徒刑
    以上之本件，應依刑法第47條第1 項規定，論以累犯，並依
    法加重其刑。爰審酌被告雖於犯後即能坦承犯行，而其施用
    毒品行為於本質上係屬自我戕害行為，反社會性之程度應屬
    較低；惟施用毒品，不僅足以戕害其個人身心，且極易滋生
    其他犯罪，惡化治安甚重，嚴重損及公益，且被告前屢經觀
    察勒戒、強制戒治等處遇助其戒除毒品，竟再為本件施用毒
    品犯行，顯見其不思悔改，自制力亦顯不佳，耽溺於毒品甚
    深，無視國家社會法令等一切情狀，酌情量處如主文所示之
    刑。
據上論斷，應依刑事訴訟法第273 條之1 第1 項、第299 條第1
項前段，毒品危害防制條例第10條第1 項，刑法第11條前段、第
47條第1 項，判決如主文。
本件經檢察官劉昀到庭執行職務。
中    華    民    國    98    年    11    月    26    日
                  刑事第一庭    法  官  涂裕洪
以上正本證明與原本無異。
如不服本判決應於收受本判決送達後十日內向本院提出上訴書狀
，其未敘述上訴理由者，並得於提起上訴後十日內向本院補提理
由書狀（均須按他造當事人之人數附繕本）「切勿逕送上級法院
」
中    華    民    國    98    年    11    月    26    日
                                書記官  卓春成
附錄本判決論罪科刑法條：
毒品危害防制條例第10條第1項
施用第一級毒品者，處六月以上五年以下有期徒刑。


司法院資訊處製作；財團法人民間司法改革基金會備份。
